【裁判字號】    88,上易,1569
【裁判日期】    890531
【裁判案由】    毀損等
【裁判全文】
臺灣高等法院臺南分院刑事判決          八十八年度上易字第一五六九號      潛
      上  訴  人
      即  被  告  乙  ○  ○
      選任辯護人  鄭  慶  海  律師
      自  訴  人  丙  ○  ○
      擔當自訴人  臺灣高等法院臺南分院檢察署檢察官  劉  欽  銘
右列上訴人因毀損案件，不服臺灣臺南地方法院中華民國八十八年七月二十日第一審
判決（八十七年度自字第二六二號），提起上訴，本院判決如左：
      主      文
原判決關於毀損部分撤銷。
乙○○共同損壞他人如附表所示之物，足以生損害於他人，處有期徒刑壹年，緩刑伍
年。
      事      實
一、乙○○與郭俊男共有之坐落台南市○○街十二號房屋，經債權人台南區中小企業
    銀行股份有限公司府城分行聲請臺灣臺南地方法院強制執行拍賣，而由丙○○標
    得，並於民國（下同）八十六年十二月二日核發不動產權利移轉證明書，嗣於八
    十七年二月十八日法院執行人員執行點交時，雙方合意延緩至同年四月二十日點
    交，惟屆期乙○○與郭俊男未自行搬遷，再度請求延緩至同年五月十五日搬遷，
    遭丙○○拒絕，丙○○鑑於乙○○一再拖延搬遷，乃請求法院於同年五月十九日
    執行點交，乙○○竟與不詳七、八位不詳姓名年籍成年男子共同謀議，基於毀損
    犯意之聯絡，於同年五月十六日上午，由七、八位不詳姓名年籍成年男子分持電
    鑽、電銲、鐵鎚等物，前往上開房屋破壞設備，丙○○受僱人甲○○於同日下午
    二時許前往查看時，發現房屋陳設已遭部分毀損而向轄區派出所報案；乙○○與
    不詳年籍之七、八位成年男子復承續上開毀損之犯意，再於五月十七日凌晨零時
    許，由不詳年籍之七、八位成年男子分持電鑽、電銲、鐵鎚等物前往破壞屋內設
    備，適甲○○前往查看，乃限制甲○○行動自由（此部分經原審認已超越乙○○
    原計劃之範圍，為其所難預見，判處乙○○此部分無罪確定），破壞至該日凌晨
    一時許始得離去，終致損壞該房屋內如附表所示物品設備，足以生損害於丙○○
    。
二、案經丙○○向臺灣臺南地方法院提起自訴。
      理      由
一、訊據上訴人即被告乙○○矢口否認有毀損犯行，辯稱：伊於八十七年五月五日即
    自動搬離該屋，不知同年月十六、十七日係何人進行破壞等語。
二、經查：
(一)前開坐落台南市○○街十二號房屋設備遭人毀損如附表所示設備之事實，業經自
    訴人丙○○指訴綦詳，又自訴人丙○○之受僱人甲○○於案發當日凌晨零時許，
    目睹七、八位不詳姓名年籍成年男子第二次前往毀壞上開房屋設備，亦經證人甲○○證述屬實，房屋設備遭人毀損之情形，自訴人已查得詳如附表所示之毀損狀
    況，復有現場彩色照片四十幀在卷可參。
(二)坐落台南市○○街十二號房屋係被告與郭俊男共有，經債權人台南區中小企業銀
    行股份有限公司府城分行聲請強制執行拍賣，由自訴人買受，於八十六年十二月
    二日核發不動產權利移轉證明書，迨八十七年二月十八日原審法院執行人員執行
    點交時，雙方合意延緩至同年四月二十日點交，惟屆期被告未自行搬遷，再度請
    求延緩至同年五月十五日搬遷，而遭自訴人拒絕，自訴人乃聲請原審法院執行處
    執行點交，原審法院執行處乃定於八十七年五月十九日執行點交，並於八十七年
    四月二十八日以八十四院慶執明字第七九五四號函通知被告，並協調警方指派十
    二名警員到場協助執行，被告已於同年四月三十日收受該函等情，業據本院調取
    原審法院八十四年度執字第七九五四號民事執行卷核閱屬實，亦為被告所不爭。
    另一位債務人郭俊男乃被告胞兄，當時中風臥病在床，已據被告供明在卷，並提
    出財團法人奇美醫院八十六年十月三日診斷證明書影本在卷可考（見一審一卷第
    三十二頁）。由上開房屋執行點交過程序以觀，被告要求向自訴人以拍定原價買
    回，遭自訴人拒絕後，被告仍繼續使用該房屋，且一再延不搬遷，足證被告對於
    該房屋具有深切利害關係，極度期盼買回該屋，其他之人則與該房屋並無若何關
    係，故被告於買回遭拒情形下，憤而破壞該屋，極臻明確，故被告自難辭毀損罪
    責。被告雖辯稱：伊於點交日前之同年五月五日已自行搬遷等語，惟按被告未將
    遷讓之事通知執行法院，更未通知自訴人，業經被告供承在卷。甚至於原審八十
    七年九月二十九日調查中供稱：「在八十七年五月離開房屋，搬走後門並未上鎖
    。」等語，本件執行法院既一再責令被告將該屋點交予自訴人，被告自動騰空搬
    遷後，理應將門窗關妥鎖緊，並將鑰匙繳交予自訴人或執行法院，惟竟未通知自
    訴人及執行法院，抑且未將房門上鎖，任令他人進入肆意破壞，竟然猶以：伊於
    點交前已自行搬遷云云，斤斤置辯，顯非可取。又被告雖然業已搬遷，且搬走後
    房門未上鎖，縱令與自訴人結怨之第三者亦無從得知被告何時搬遷，如何進入屋
    內加以破壞？足證被告此部分所辯，無非飾卸刑責之詞，難資採信。
(三)自訴人一再指稱：被告於其購得上開房地後，被告即惡言相向，要求以拍定價買
    回，否則要讓該屋無法使用等情，已據證人王文輔於原審法院證述綦詳，王文輔
    證稱：「（八十六年十二月五日是否和蔡〈太國〉去找被告？）有。我二人去是
    去談蔡請被告搬遷之事宜，我聽見被告對丙○○說如果不賣我的話，你這樣只會
    拿一個空房子，他是以台語說我用幾包水泥就可以把它變成空殼房子。」等語，
    而上開房屋經自訴人之受僱人甲○○於八十七年五月十六日前往查看，確有如卷
    附照片所示：各層樓之衛浴設備、水電，全部遭人搗毀，大門、鋁門、地磚、樓
    梯扶手，已受破壞，屋內之水管被灌入水泥封住等破壞情形，詳如附表所示（見
    一審一卷第六至十五頁），已據甲○○向警報案，有臺南市警察局第四分局方先
    後以八十七年七月十四日南市警四刑字第六二七八號及八十八年三月十三日南市
    警四刑字第三○二○號函所檢送報案登記簿及工作記錄簿影本在卷足憑（見一審
    一卷第五十八至六十二頁、一審二卷第三十一至三十三頁），且甲○○於同年五
    月十七日凌晨零時許，前往查看，現場有七、八名不詳年籍姓名人手持電鑽、電
    銲、鐵鎚強行進入該屋將該屋內陳設逐一破壞，並控制甲○○行動自由，不讓甲○○離去，為甲○○供述在卷，並經甲○○對被告提起妨害自由之自訴，雖該部
    分經原審法院調查結果，因乏證據證明被告事先與七、八名不詳年籍姓名人謀議
    時，即知甲○○會在現場出現，因認七、八名不詳年籍姓名人對甲○○之強制行
    為，已超越原計劃之範圍，難令被告對七、八名不詳年籍姓名人行為負責，而判
    決被告該部分無罪確定。被告雖又辯稱：證人王文甫與自訴人為合夥人，其證言
    有偏頗，不足採信云云，然按證人乃就其親身聞見之事實陳述，只須親身聞見即
    可，並無若何限制，本件證人王文甫既就其親身聽聞之事實陳述，縱與自訴人為
    事業上伙伴，其證詞應屬可採，被告所辯，顯為誤解證據證明力之意義，亦非可
    採。
(四)被告雖另提出案外人南府建設股份有限公司負責人委託林華生律師寄予自訴人及
    王文甫之存證信函影本（見本院卷第八十三至八十六頁），主張自訴人在台南市
    標買法拍屋與案外人南府建設股份有限公司發生糾紛，進而推論自訴人與人結怨
    ，遭他人將系爭房屋予以毀損云云。然自訴人縱令因標買法拍屋與第三人發生糾
    紛而結怨，第三人如何知悉自訴人已標得前開坐落台南市○○街十二號房屋？第
    三人更無從查知被告是否已搬遷騰空房屋，而進入房屋破壞？除非被告查得與自
    訴人結怨之第三人，通知該第三人於其搬遷騰空房屋之時，隨即進入房屋破壞，
    始有可能，此時被告仍難脫免毀損罪責，是被告將上開房屋之損壞，推諉於第三
    人所為，顯為不可能之事，故該存證信函亦難資為被告有利之論據。又本件事證
    已臻明確，被告聲請傳訊證人郭紋如，核無必要，併此明。
(五)綜上所述，被告前開所辯，純係卸責之詞，不足採信，其毀損犯行，事證明確，
    洵堪認定。
三、按拍賣之不動產，買受人自領得執行法院所發給權利移轉證書之日起，取得該不
    動產所權，強制執行法第九十八條第一項定有明文。自訴人於八十六年十二月二
    日取得不動產權利移轉證明書，自屬前開房屋之所有權人。核被告所為，係犯刑
    法第三百五十四條之毀損器物罪。被告與不詳年籍之七、八位成年男子事先互有
    犯意之聯絡及行為之分擔，應論以共同正犯。被告雖先後二次毀損行為，乃係基
    於一毀損犯意以二個動作接續實施毀損行為，應成立一毀損行為。原審認被告罪
    證明確，因予論罪科刑，固非無見；惟查被告係於八十七年五月十六日上午，及
    五月十七日凌晨零時許，由不詳年籍之七、八位成年男子分持電鑽、電銲、鐵鎚
    等物，前往上開房屋持續二次實施毀損，原判決認被告係交由不詳年籍之七、八
    位成年男子自八十七年五月十六日實施毀損至五月十七日凌晨一時許離去，顯與
    事實不符；又中華電信股份有限公司通話記錄，並無具體通話內容，尚無法採為
    被告不利證據，原判決竟認被告係於過程中以其所有之000000000號行
    動電話與設於河中街十四號之0000000號電話聯絡，指揮不詳年籍之七、
    八位成年男子破壞設備，自屬臆猜推測之詞。被告上訴意旨，否認犯罪，雖無足
    取。惟原判決既有可議，自屬無可維持，應由本院就毀損部分撤銷改判之。爰審
    酌被告犯罪動機、目的、手段、及犯罪後之態度等一切情狀，量處有期徒刑一年
    ，以資儆懲。犯罪所用之電鑽、電銲、鐵鎚等物，並無證據證明係被告或不詳年
    籍之七、八位成年男子所有，爰不予宣告沒收。
四、查被告未曾受有期徒刑以上刑之宣告，有前案資料查註紀錄表可查，歷經此次偵
    審程序，當知警惕，且與自訴人達成和解，並由自訴人具狀表明不願深究之意，
    有刑事聲明狀附卷可憑（見本院卷第一四一、一四二頁），顯無再犯之虞，本院
    因認其所受刑之宣告，以暫不執行為適當，爰併諭知緩刑伍年，以勵自新。
五、自訴人經合法傳喚，無正當理由不到庭，由本院通知臺灣高等法院臺南分院檢察
    署檢察官劉欽銘擔當自訴。
六、據上論斷，應依刑事訴訟法第三百六十九條第一項前段、第三百六十四條、第三
    百四十三條、第二百九十九條第一項前段，刑法第二十八條、第三百五十四條、
    第七十四條第一款，罰金罰鍰提高標準條例第一條前段，判決如主文。
中  華  民  國      八  十  九      年      五      月      三十一      日
                                臺灣高等法院臺南分院刑事第五庭
                                    審判長法官  茆    臺    雲
                                          法官  曾    平    杉
                                          法官  蔡    長    林
右正本證明與原本無異。
不得上訴。
                                    法院書記官  李    培    薇
中  華  民  國      八  十  九      年      六      月        一        日
附錄本案論罪科刑法條全文：
刑法第三百五十四條：
毀棄、損壞前二條以外之他人之物或致令不堪用，足以生損害於公眾或他人者，處二
年以下有期徒刑、拘役或五百元以下罰金。


司法院資訊處製作；財團法人民間司法改革基金會備份。
